【裁判字號】    92,交自,1
【裁判日期】    920814
【裁判案由】    過失傷害
【裁判全文】
台灣新竹地方法院刑事判決                            九十二年度交自字第一號
    自  訴  人  甲○○
    自訴代理人  鄭世脩律師
    被      告  乙○○
右列被告因過失傷害案件，經自訴人提起自訴，本院判決如左：
    主      文
乙○○因過失傷害人，處有期徒刑貳月，如易科罰金，以參佰元折算壹日。
    事      實
一、乙○○於民國九十一年六月十二日二十時十分許，駕駛車牌號碼七Ｐ－一八０六
    號自用小客車沿新竹市○○路往林森路方向行駛，行經新竹市○○路地○道時，
    本應注意汽車在同一車道行駛時，除擬超越前車外，後車與前車之間應保持隨時
    可以煞停之距離，以及汽車行駛時，駕駛人應注意車前狀況，並隨時採取必要之
    安全措施，且依當時天候陰、夜間有照明之光線、道路形態為地下道、路面為乾
    燥、無缺陷亦無障礙物之市區○○路面、視距良好等情形，又無不能注意情事，
    竟疏未注意，見前車由劉志堅所駕駛，搭載甲○○及甲○○之子李守正（民國八
    十年四月三日出生）之車牌號碼ＣＪ－二九四三號之自小客車因前方號誌轉變，
    緩慢減速暫停等待綠燈之際，已煞避不及，自後追撞劉志堅所駕駛之前車，致劉
    志堅所搭載之甲○○受有頭部外傷併頸部挫傷，李守正則受有頭部外傷併腦震盪
    之傷害。
二、案經甲○○提起自訴。
    理      由
一、訊據被告乙○○對於右揭事實，除自訴人甲○○受傷乙事，辯稱：自訴人甲○○
    於車禍當日並未就醫，係於隔日始前往就醫，則自訴人甲○○所受傷害，難認係
    因本件車禍造成云云外，餘均坦承不諱，核與自訴人之指訴大致相符，並據證人
    劉志堅到庭結證屬實，復有道路交通事故調查報告表一紙、新竹市警察局第三分
    局交通事故談話紀錄表二份、現場照片六幀在卷可稽，是被告自白核與事實相符
    ，堪可採信。按汽車在同一車道行駛時，除擬超越前車外，後車與前車之間應保
    持隨時可以煞停之距離；汽車行駛時，駕駛人應注意車前狀況及兩車併行之間隔
    ，並隨時採取必要之安全措施，道路交通安全規則第九十四條第一項、第三項分
    別定有明文。本件被告領有駕駛執照之合格駕駛人，理當注意前揭規定，況依肇
    事當時天候陰、為夜間有照明之光線、地下道之道路形態、乾燥、無缺陷亦無障
    礙物之市區○○路面，視距良好等各情，亦有道路交通事故調查報告表及現場照
    片等件在卷可憑，是依當時情形，被告並無不能注意之情形，竟疏未注意汽車在
    同一車道行駛時，除擬超越前車外，後車與前車之間應保持隨時可以煞停之距離
    ，以及汽車行駛時，駕駛人應注意車前狀況，並隨時採取必要之安全措施之規定
    ，致煞避不及追撞前車，肇致本件車禍事故，被告顯有過失責任甚明。至被告雖
    辯稱自訴人甲○○於車禍當日並未就醫，係於隔日始前往就醫，則自訴人甲○○
    所受傷害，難認係因本件車禍造成云云。惟查，本件事禍是時，自訴人甲○○及
    其子即被害人李守正係搭乘友人即證人劉志堅所駕之前開自小客車，自訴人甲○
    ○係坐在前座副駕駛座位置，而被害人李守正則獨自坐在後座位置，事故發生後
    ，乘坐後座之被害人李守正，因遽遭被告所駕之車追撞，頭部受到碰撞，且因受
    驚嚇之故，驟然嚎啕大哭之情，業據自訴人甲○○陳述綦詳，且據證人劉志堅證
    述明確，復為被告所供承，自堪信屬實。衡諸常情，是時身為人母之自訴人甲○
    ○，因見其子李守正頭部受到碰撞，驟然嚎啕大哭，一時心急如焚，全心僅慮及
    兒子之傷勢，且因己身並無明顯外傷，於就醫時忽略審視自己亦受傷害，嗣因見
    兒子就醫後並無大礙，於返家後隔日始查悉發現自己頸部疼痛，隨即前往就醫，
    此亦未與常情相悖。再觀之自訴人甲○○隔日於南門綜合醫院就醫後，醫師所開
    立之診斷證明書載明自訴人所受傷害為「頭部外傷併頸部挫傷」，此有南門綜合
    醫院之診斷證明書一件在卷可參，而參諸自訴人於就診時所主訴之受傷經過係：
    其有繫安全帶，發生車禍，頭部先往前，又往後搖動等語，此有南門綜合醫院九
    十二年六月二十八日出具之（九十二）南綜醫字第三八四號函後附病歷資料一份
    在卷可稽，參以，一般人於面對醫師問診時，應會陳述實情，據實以告，以避免
    醫師誤判致己身病情延誤之可能，是自訴人甲○○於事發隔日於南門綜合醫院就
    診時，所主訴之受傷經過堪可採信，而衡之其所主訴之受傷經過亦與本件係遭被
    告自後追撞，車輛頓時晃動之事禍情狀相符，準此，堪認自訴人甲○○所受頭部
    外傷併頸部挫傷之傷害確為本件車禍事故所肇致。復參以，被告自本件車禍事故
    發生後，以至歷次審訊過程中（見臺灣臺中地方法院九十一年度交自字第五七號
    卷九十一年十二月二十六日、九十二年一月十六日審判筆錄、本院九十二年四月
    十五日、同年月三十日訊問筆錄），均未曾就自訴人甲○○之頭部外傷併頸部挫
    傷之傷害係因本件車禍所肇致有所爭執，亦一再供述：伊承認就本件車禍之發生
    有過失責任，且希望能和自訴人甲○○談和解事宜，伊覺得很抱歉，亦有誠意要
    和自訴人甲○○談和解，但自訴人甲○○要求賠償金額太高，伊實在無力負擔等
    語（見本院九十二年四月十五日、同年月三十日訊問筆錄），更於九十二年四月
    十五日具狀陳述：伊就此意外事件之發生，向當事人甲○○、李守正致上由衷之
    歉意，事發之後，伊均本著最大的誠意要與對方和解等語（見本院所附被告親自
    繕筆之答辯狀），依此，更足見自訴人甲○○因本件車禍受有頭部外傷併頸部挫
    傷之傷害之情業為被告所是認，至被告於本院九十二年五月二十七日庭訊時始另
    執詞辯稱自訴人係隔日始就醫，實難認定其所受傷害係本件車禍造成云云，顯係
    事後卸責之詞，不足採信。綜上，被告既有如前所述之過失責任，而自訴人甲○
    ○及被害人李守正亦既均因本件車禍分別受有頭部外傷併頸部挫傷、頭部外傷併
    腦震盪之傷害，此有南門綜合醫院之診斷證明書二紙在卷可稽，且經本院函查無
    訛，亦有南門綜合醫院九十二年六月二十八日出具之（九十二）南綜醫字第三八
    四號函及後附病歷資料等件在卷足考，是被告之過失與自訴人甲○○及被害人李
    守正所受傷害之結果間，具有相當因果關係，應堪認定。準據上述，本件事證已
    臻明確，被告過失犯行堪予認定，應予依法論科。
二、被告因過失傷害人，核其所為，應成立刑法第二百八十四條第一項前段之過失傷
    害罪。被告以一行為同時致自訴人甲○○、被害人李守正受傷，乃一行為觸犯二
    同種過失傷害罪名，為想像競合犯，依刑法第五十五條前段之規定，從一重之過
    失傷害罪處斷。爰審酌被告素行良好，前未曾有犯罪之刑案紀錄，此有台灣高等
    法院被告全國前案紀錄表及台灣新竹地方法院檢察署刑案資料查註紀錄表各一件
    在卷可按，因一時不慎，致有本件過失傷害犯行，並審酌被告過失之程度，自訴
    人甲○○及被害人李守正各所受之前揭傷害，及被告迄未能與自訴人甲○○、被
    害人李守正達成和解，賠償自訴人甲○○及被害人李守正所受之損害，惟其肇事
    後坦承犯行，態度良好，且於本院訊問時屢屢表明欲與自訴人協商和解，惟就總
    賠償金額無法達成共識等一切情狀，量處如主文所示之刑，並諭知易科罰金之折
    算標準，以示警懲。
據上論斷，應依刑事訴訟法第三百四十三條、第二百九十九條第一項前段，刑法第二
百八十四條第一項前段、第五十五條、第四十一條第一項，罰金罰鍰提高標準條例第
一條前段、第二條，判決如主文。
中      華      民      國    九十二    年      八      月     十四     日
                                臺灣新竹地方法院交通法庭
                                    法  官  高  敏  俐
右正本證明與原本無異。
如不服本判決，應於判決送達後十日內向本院提出上訴狀（應附繕本），上訴於臺灣
高等法院。
                                    書記官  賴  寶  合
中      華      民      國    九十二    年      八      月     十四     日
附錄法條：
刑法第二百八十四條第一項
因過失傷害人者，處六月以下有期徒刑、拘役或五百元以下罰金，致重傷者，處一年
以下有期徒刑、拘役或五百元以下罰金。


司法院資訊處製作；財團法人民間司法改革基金會備份。
